ACORDAO-COMPLETO-2390154

ACÓRDÃO 160/2020 ATA 2/2020 - PLENÁRIO

VISTOS, relatados e discutidos estes autos da Representação formulada pela então Secex/PE, com objetivo de verificar indícios de irregularidades ocorridas na condução do Pregão Eletrônico 61/2016 (Processo Licitatório 084.2016.VIII.PE.061.SARA) , realizado pela Secretaria de Administração do Governo do Estado de Pernambuco - SAD/PE, sob égide do Convênio MDS/SESAN/SARA 012/2011.
ACORDAM os Ministros do Tribunal de Contas da União, reunidos em Sessão do Plenário, ante as razões expostas pelo Relator, em:
9.1. com fundamento nos arts. 235 e 237, inciso VI e parágrafo único, do Regimento Interno/TCU, conhecer desta Representação, para, no mérito, considerá-la procedente;
9.2. aplicar às empresas Agrotec Tecnologia em Agronegócio Ltda. e Rurallog Logística e Comércio de Produtos Agropecuários Ltda., com base no art. 46 da Lei n. 8.443/1992 c/c art. 271 do RI/TCU, a sanção de inidoneidade da licitante para participar de licitação na Administração Pública Federal, pelo prazo de 2 (dois) anos;
9.3. dar ciência desta Deliberação às empresas Agrotec Tecnologia em Agronegócio Ltda. e Rurallog Logística e Comércio de Produtos Agropecuários Ltda.; e
9.4. arquivar os presentes autos.

Representação sobre suposta apresentação de notas fiscais inidôneas para comprovação de qualificação técnica em pregão eletrônico que teve por objeto a aquisição de materiais e equipamentos agrícolas.

Secretaria de Administração do Governo do Estado de Pernambuco (SAD/PE) e Secretaria de Agricultura e Reforma Agrária do Estado de Pernambuco (Sara/PE).

3. Interessado: Tribunal de Contas da União.

13.1. Ministros presentes: José Mucio Monteiro (Presidente), Benjamin Zymler, Aroldo Cedraz, Raimundo Carreiro, Ana Arraes, Bruno Dantas e Vital do Rêgo.
13.2. Ministro-Substituto convocado: Marcos Bemquerer Costa (Relator).
13.3. Ministros-Substitutos presentes: André Luís de Carvalho e Weder de Oliveira.

ACORDAO-COMPLETO-2524673

Acórdão 588/2022 - Plenário

ACORDAO-COMPLETO-2399028

Acórdão 1124/2020 - Plenário

ACORDAO-COMPLETO-2535225

Acórdão 1011/2022 - Plenário

AGROTEC TECNOLOGIA EM AGRONEGÓCIO LTDA

MARCOS BEMQUERER

Trata-se da Representação instaurada pela extinta Secretaria de Controle Externo no Estado de Pernambuco - Secex/PE, acerca de possíveis irregularidades ocorridas na condução do Pregão Eletrônico 61/2016 (Processo Licitatório 084.2016.VIII.PE.061.SARA) , realizado pela Secretaria de Administração do Governo do Estado de Pernambuco - SAD/PE, sob égide do Convênio MDS/SESAN/SARA 012/2011.
2.	Reproduzo, em parte e com alguns ajustes de forma, a instrução final de mérito elaborada por Auditor Federal de Controle Externo - AUFC lotado na unidade instrutiva, na qual constam o resumo do iter processual e o exame da resposta à oitiva oferecida pelos responsáveis (peça 65) :
"HISTÓRICO
3. 		Os fatos irregulares imputados ao procedimento licitatório (Pregão Eletrônico 61/2016) foram circunstanciados na instrução inicial e dão conta sobre a existência de indevido favorecimento à empresa Agrotec Tecnologia em Agronegócio Ltda., única licitante considerada tecnicamente qualificada, o que possibilitou se tornar vencedora de todos os lotes licitados. Em síntese, a empresa teria utilizado documentos fiscais inidôneos com o intuito de se habilitar no certame, bem como não teria atingido, em função dessas notas fiscais, o patamar mínimo de 40% das quantidades estimadas na licitação, conforme item 14.4.1.1 do edital, para efeito de comprovação de aptidão técnica (peça 3, p. 41) . Diante de tais evidências, a unidade técnica entendeu satisfeitos os pressupostos de admissibilidade da representação, o que respaldaria seu regular conhecimento (peça 5, p. 7) .
4. 		No tocante ao mérito, todavia, o posicionamento inicial da unidade técnica apontou para a improcedência da representação, no sentido específico de que os elementos carreados aos autos não comprovaram conduta irregular no âmbito da administração responsável pelo processamento da licitação. Quanto à suposta violação do item 14.4.1.1 do edital, para efeito de comprovação de aptidão técnica (peça 3, p. 41) , a unidade técnica entendeu que o quantitativo demonstrado pelo licitante cumpriria a qualificação exigida.
5. 		Quanto à alegada inidoneidade das notas fiscais apresentadas pela licitante vencedora (Agrotec Tecnologia em Agronegócio Ltda. - peça 1, p. 50-74) , a avaliação técnica então realizada de modo algum afasta a possibilidade de que não sejam autênticas, porém não considera que a realização cabal do referido exame de autenticidade fosse atribuição da comissão licitante. Isso porque, não tendo sido impugnados os referidos documentos fiscais durante a sessão licitatória, não caberia a ela o conhecimento prévio das especificidades técnicas de impressão e formalização de notas fiscais. Pesaria em favor da comissão de licitação, ainda, a atitude por ela tomada, no sentido de averiguar junto às empresas referenciadas nas notas fiscais a efetiva realização das operações comerciais ali registradas - Usina Estreliana Ltda. e Terrana - Terraplanagem Nacional Ltda. - peça 5, p. 5-6.
6. 		Em seguida ao pronunciamento da unidade técnica, foram acostadas aos autos novas evidências comprobatórias (peças 8-10) , razão por que, mediante despacho do relator, o processo retornou à sede instrutiva para o devido exame (peça 11) . Em nova manifestação, ao invés de considerar que o exame da autenticidade das notas fiscais apresentadas não só pela licitante vencedora, mas também pela empresa a Rurallog Logística e Comércio de Produtos Agropecuários Ltda. (licitante inabilitada por ter sócio em comum com a empresa Agrotec) , pudesse se realizar independente do mérito da representação, a unidade técnica, diante dos novos elementos apresentados, passa a considerar que a apresentação de documentos efetivamente inidôneos poderia comprometer a conduta dos licitantes responsáveis, com repercussão na jurisdição administrativa (TCU) e penal. Dessa feita, após a realização de contato prévio com a Secretaria da Fazenda do Estado de Pernambuco (Sefaz/PE) , foi formalizada proposta de diligência à administração tributária estadual, com o intuito de se apurar conclusivamente a autenticidade da referida documentação (peça 14, p. 8-11) .
7.		Em atendimento ao Ofício 1097/2018-TCU/SECEX-PE, de 13/6/2018 (peça 16) , a Coordenação da Administração Tributária Estadual da Sefaz/PE encaminhou resposta por meio do Ofício 125/2018 - CAT, acompanhado de documentação anexa (peças 18-20) . Posteriormente, foi apensado aos autos cópia de apuração, sobre o mesmo assunto, levada a efeito no âmbito do Tribunal de Contas do Estado de Pernambuco (peças 21-49) .
8.		Já estando o curso dos autos sob encargo técnico da SecexAgroAmbiental, as informações fornecidas foram objeto do respectivo escrutínio, do que resultou no encaminhamento processual visando à realização de oitivas das empresas Agrotec Tecnologia em Agronegócio Ltda. e Rurallog Logística e Comércio de Produtos Agropecuários Ltda., por terem apresentado notas fiscais inidôneas para efeito de habilitação técnica no Pregão Eletrônico 61/2016 (Processo Licitatório 084.2016.VIII.PE.061.SARA) . A imputação de ocorrência de fraude licitatória se fundamentou primordialmente nas constatações assinaladas pela perícia técnica levada a cabo pelo setor de inteligência fiscal da Secretaria da Fazenda do Estado de Pernambuco. O encaminhamento levou em conta, ainda, que a apreciação de mérito da presente representação se restringe ao exame das condutas licitatórias das referidas empresas, por não ter sido evidenciada a prática de qualquer irregularidade envolvendo especificamente a execução contratual decorrente do Pregão 61/2016. Dessa forma, as consequências cabíveis podem remeter à declaração de inidoneidade para participarem de licitação pública federal, nos termos do art. 46 da Lei 8.443/1992 (peças 54-56) .
9.		Os Ofícios 397/2019 e 399/2019 - SecexAgroAmbiental - de 2/9/2019 providenciaram as comunicações de oitiva (peças 57 e 58) , cujas respostas conformam o objeto do exame que se segue.
EXAME TÉCNICO
10.		As manifestações de ambas as empresas, patrocinadas pela sociedade Ariosto Cavalcanti Advocacia, objetivam afastar a imputação de fraude licitatória que recai sobre suas respectivas condutas licitatórias (peças 61-63) . Para tanto, recorrem em parte a argumentos já referenciados no curso dos presentes autos, cujo conteúdo, por sua vez, não logra a descaracterização da irregularidade.
11.		É o caso da indicação de processo de apuração em curso no Tribunal de Contas do Estado de Pernambuco, cuja existência, segundo se manifesta, determinaria a suspensão do curso dos presentes autos, como se a deliberação de competência desta Corte tivesse que se ater ao juízo de mérito da corte de contas estadual (peça 61, p. 2-3) . O argumento é improcedente, considerando tratar-se de matéria diretamente submetida à jurisdição do TCU: procedimento licitatório vinculado à transferência de recursos federais (Convênio MDS/SESAN/SARA 012/2011) .
12.		Outro argumento de defesa que se repisa na resposta às oitivas é o de que a comissão julgadora pertinente ao Pregão Eletrônico 61/2016 (Processo Licitatório 084.2016.VIII.PE.061.SARA) já havia buscado se certificar da veracidade das informações constantes dos documentos fiscais apresentados pelas empresas licitantes (peça 61, p. 6 e 14; peça 62, p. 4) . Com relação às notas fiscais da empresa Agrotec Tecnologia em Agronegócio Ltda., a aludida comissão teria realizado consulta junto às empresas em nome das quais foram emitidas (Usina Estreliana Ltda. e Terrana Terraplanagem Nacional Ltda.) , o que afastaria, segundo o defendente, a caracterização de ocorrência da conduta fraudulenta.
13.		Além de tudo, prossegue o argumento, as notas fiscais então apresentadas não poderiam ser objeto de questionamento, porque sequer poderiam ter sido exigidas durante o curso do procedimento. Ou seja, a exigibilidade de apresentação de nota fiscal, enquanto critério de qualificação técnica, teria importado em ato de violação legal, considerando que extrapolaria limitação imposta pelo art. 30 da Lei 8.666/1993 (peça 61, p. 14-16) .
14.		Também não procedem tais alegações, tendo em vista que a própria unidade técnica representante, no caso, a extinta Secex/PE, já havia constatado o caráter precário com que foram examinados os documentos fiscais durante o procedimento licitatório, o que motivou sua proposta de diligência junto à administração fazendária do Estado de Pernambuco para que fosse definitivamente esclarecida a questão (peça 14, p. 9-11) . Mostra-se igualmente incabível a arguição de que a empresa Agrotec teria sido submetida a constrangimento ilegal, ao ter que apresentar notas fiscais para efeito de cumprimento de critério de qualificação técnica, considerando que foi de sua iniciativa a utilização dos referidos documentos para efeito de comprovar a exigência contida no subitem 14.4.1.1 do edital (peça 3, p. 41) .
15.		No tocante, especificamente, ao tema da autenticidade dos documentos fiscais em questão, a empresa Agrotec procura, ainda, desqualificar o trabalho levado a efeito pela Secretaria da Fazenda de Pernambuco (Sefaz/PE) , em atendimento à diligência desta Corte. Segundo expõe, a perícia fiscal não teria se dado com relação às notas fiscais efetivamente apresentadas durante o procedimento licitatório, mas sobre outras notas fiscais, já que contemplou documentos fiscais com modelo e série diversos daqueles que constavam das autorizações para impressão de documentos fiscais (AIDF's) emitidas pela Sefaz/PE à época da realização dos negócios jurídicos. As notas fiscais efetivamente impressas contemplariam as seguintes referências: Mod. 1, Série 1, enquanto que as notas fiscais examinadas pela Sefaz contemplariam Mod 1, Série U (peça 61, p. 8-11) .
16.		Os dados reportados pela Sefaz/PE, enquanto conteúdo original das notas fiscais emitidas pela Agrotec (peça 18, p. 1; peça 19, p. 6-30) , o que demonstraria a inautenticidade das informações das notas fiscais efetivamente utilizadas na licitação (peça 1, p. 49-74) , também são contestados na resposta à oitiva. Segundo alega a empresa, o trabalho de reconstrução das notas fiscais levado a efeito pela Sefaz/PE teria se pautado por significativas inconsistências, chegando-se ao suposto absurdo de ser apontada a venda de quantitativo de 0,80 unidade com relação a um produto cuja venda só faz sentido com número de unidades inteiro ('seringa') . Outra inconsistência se referiria aos valores de ICMS consignados nas notas fiscais, o que também deporia contra a legitimidade do aludido trabalho de apuração - peça 61, p. 11-13. 
17.		A respeito, entende-se que tais alegações não são suficientes para invalidar o exame do setor de inteligência da Sefaz/PE. A pedido desta Corte, a referida repartição investigativa se deparou com todo o conjunto de notas fiscais apresentadas pela empresa Agrotec durante o curso licitatório (peça 1, p. 49-74) e, valendo-se de banco de dados próprio, foi capaz de resgatar as informações efetivamente comprováveis, chegando à conclusão de que todo aquele conjunto de documentos fiscais refletiu nítida ação de adulteração com o objetivo de lograr êxito no certame (peça 18, p. 1; peça 19, p. 6-30) . A suposta divergência entre o número de série de uma indicada autorização para impressão de documento fiscal e o número de série das notas fiscais recuperadas pelo setor de inteligência da Sefaz/PE não se apresenta como uma evidência conclusiva para efeito de invalidar o aludido trabalho investigativo. Esse trabalho, aliás, por envolver número considerável de documentos fiscais, também não se fragilizaria por uma simples inconsistência relativa ao quantitativo de unidades de um certo produto ('seringa') ou a valores pertinentes à tributação de ICMS. O que realmente se atestou, e sobre isso não foi apresentada refutação plausível, é o fato de que as principais informações constantes das notas fiscais originais (descrição dos produtos e quantidades) foram adulteradas nos correspondentes documentos licitatórios, visando a favorecer a habilitação técnica da empresa licitante. 
18.		Quanto à empresa Rurallog Logística e Comércio de Produtos Agropecuários Ltda., embora se tenha em conta que a irregularidade recaia especificamente sobre a não autenticidade de um único documento fiscal emitido em 4/2/2009, em favor da empresa JR Agropecuária Ltda. (peça 1, p. 80) , verifica-se que a respectiva manifestação não é capaz de afastar a imputação (peça 62) . Como visto, a referida empresa não logrou êxito na licitação, contudo o questionamento sobre sua conduta é subsistente, na medida em que, mesmo na qualidade de partícipe do procedimento, não poderia se valer de documento fiscal inidôneo (peça 18, p. 1-2; peça 19, p. 22) . 
CONCLUSÃO
19.		Trata-se de representação de iniciativa da então Secretaria de Controle Externo no Estado de Pernambuco (Secex/PE) , relativa à prática de possíveis irregularidades na condução do Pregão Eletrônico 61/2016 (Processo Licitatório 084.2016.VIII.PE.061.SARA) , cujo objeto previa a aquisição de materiais e equipamentos agrícolas em benefício de 87 municípios pernambucanos, com recursos originários do Convênio MDS/SESAN/SARA 012/2011, celebrado entre o Ministério do Desenvolvimento Social e a Secretaria de Agricultura e Reforma Agrária do Estado de Pernambuco. Foram considerados subsistentes os pressupostos de admissibilidade da representação, o que respaldaria seu regular conhecimento (peça 5, p. 7) .
20.		A apuração das irregularidades representadas, que contou com perícia técnica levada a efeito pela Secretaria da Fazenda do Estado de Pernambuco, constatou que não são autênticas as notas fiscais apresentadas pelas empresas Agrotec Tecnologia em Agronegócio Ltda. e Rurallog Logística e Comércio de Produtos Agropecuários Ltda. durante o procedimento licitatório, razão pela qual, e depois de realizada as oitivas cabíveis, afigura-se cabível a aplicação da sanção prevista no art. 46 da Lei 8.443/1992."
3.	Com base nessas anotações, o AUFC oferece a seguinte proposta de encaminhamento para os autos, que contou com o aval do Diretor Técnico (peça 66) e do titular da unidade técnica (peça 67) :
	3.1. conhecer da presente Representação, satisfeitos os requisitos de admissibilidade previstos nos arts. 235 e 237, inciso VI, do Regimento Interno deste Tribunal, e no art. 103, § 1º, da Resolução - TCU 259/2014 para, no mérito, considerá-la procedente;
	3.2. declarar inidôneas as empresas Agrotec Tecnologia em Agronegócio Ltda. e Rurallog Logística e Comércio de Produtos Agropecuários Ltda. para participar de licitações na Administração Pública Federal;
	3.3. dar conhecimento da deliberação que vier a ser adotada à Secretaria de Administração do Estado de Pernambuco, à Secretaria da Fazenda do Estado de Pernambuco e às empresas Agrotec Tecnologia em Agronegócio Ltda. e Rurallog Logística e Comércio de Produtos Agropecuários Ltda.; e
	3.4. arquivar os presentes autos, nos termos do art. 169, inciso III, do Regimento Interno do TCU.
	É o Relatório.

Bruno Ariosto Luna de Holanda (OAB/PE 14.623), Wladimir Cordeiro de Amorim (OAB/PE 15.160), Luiz André Paulino da Silva (OAB/PE 30.401) e Carolina Rangel Pinto (OAB/PE 22.107).

REPRESENTAÇÃO DE UNIDADE TÉCNICA DO TCU. RETORNO DOS AUTOS À UNIDADE POR DESPACHO DE RELATOR. NOVAS EVIDÊNCIAS COMPROBATÓRIAS. OITIVA. NOTAS FISCAIS ADULTERADAS. DECLARAÇÃO DE INIDONEIDADE. ARQUIVAMENTO DOS AUTOS. Nos termos da consolidada jurisprudência do Tribunal de Contas da União, a apresentação de atestado com conteúdo falso caracteriza o ilícito administrativo previsto no art. 46 da Lei Orgânica do TCU, ensejando, desse modo, a declaração de inidoneidade da licitante fraudadora.

REPRESENTAÇÃO (REPR)

Secex-PE (extinta) e SecexAgroAmbiental.

2.	Preliminarmente, registro que esta Representação deve ser conhecida, porquanto preenche os requisitos de admissibilidade estabelecidos nos arts. 235 e 237, inciso VI e parágrafo único, do Regimento Interno/TCU.
3.	Rememora-se que, em um primeiro momento, a unidade técnica considerou a representação improcedente (peça 5) . No entanto, posteriormente à elaboração da instrução precedente, documentação complementar foi acostada aos autos (peças 8-10) , o que motivou Despacho, por meio do qual determinei restituir os autos à Secex/PE a fim de que promovesse o exame dos novos elementos (peça 11) .  
4.	Em cumprimento à decisão precitada, a unidade técnica expediu diligência à Secretaria da Fazenda do Estado de Pernambuco (Sefaz/PE) , por meio do Ofício 1097/2018-TCU/SECEX-PE, de 13/6/2018 (peça 16) . A Sefaz/PE, representada pela Coordenação da Administração Tributária Estadual, encaminhou resposta por meio do Ofício 125/2018 - CAT, acompanhado de documentação anexa referente à perícia técnica (peças 18-20) . Foi apensado aos autos, posteriormente, cópia de apuração, sobre o mesmo assunto, no âmbito do Tribunal de Contas do Estado de Pernambuco - TCE/PE (peças 21-49) . As informações foram recebidas pela SecexAgroAmbiental, em razão da extinção da Secex/PE.
5.	Após análise das informações geradas na perícia técnica elaborada pelo setor de inteligência fiscal da Sefaz/PE, constatou-se que foram apresentadas notas fiscais inidôneas para efeito de habilitação técnica no Pregão Eletrônico 61/2016 (Processo Licitatório 084.2016.VIII.PE.061.SARA) . Nesse sentido, a unidade técnica deu encaminhamento processual com objetivo de realizar as oitivas das empresas Agrotec Tecnologia em Agronegócio Ltda. e Rurallog Logística e Comércio de Produtos Agropecuários Ltda., acerca de tal ocorrência. 
6.	A SecexAgroAmbiental examinou as respostas às oitivas coligidas aos autos (peças 61-62) , propondo a interpretação de que não são autênticas as notas fiscais apresentadas pelas empresas Agrotec Tecnologia em Agronegócio Ltda. e Rurallog Logística e Comércio de Produtos Agropecuários Ltda, as quais teriam sido emitidas em nome das empresas Usina Estreliana Ltda. (CNPJ 11.613.627/0001-34) e Terrana Terraplanagem Nacional Ltda. (CNPJ 17.191.107/0001-67) , durante o procedimento licitatório, o que caracterizou a apresentação de documentação possivelmente ilegítima e qualificação técnica irregular da licitante. Diante dessa exegese, sugere que sejam declaradas inidôneas ambas as empresas para participar de licitações na Administração Pública Federal, tal como previsto no art. 46 da Lei 8.443/1992.
7.	Fixadas as ocorrências e a proposta de encaminhamento, passo ao exame dos elementos de defesa trazidos aos autos pelas empresas. 
8.	A empresa Agrotec Tecnologia em Agronegócio Ltda., patrocinada pela sociedade Ariosto Cavalcanti Advocacia, assenta a sua defesa nas seguintes linhas (peça 61) : a) a suposta prática de irregularidade consubstanciada na apresentação de documentos fiscais inidôneos no processo licitatório é objeto da Auditoria Especial em curso no TCE/PE, em sede de matéria analisada por Representação no âmbito do TCU, o que justificaria a necessidade de que o trâmite desse último processo seja sobrestado até a análise e julgamento final da matéria no âmbito daquela Corte Estadual de Contas; b) a perícia fiscal não teria se dado em relação às notas fiscais efetivamente apresentadas durante o procedimento licitatório, mas sobre outras notas fiscais; c) a comissão julgadora referente ao Pregão Eletrônico 61/2016 procurou se certificar da veracidade das informações constantes dos documentos fiscais apresentados pelas empresas licitantes à época do certame; e d) as notas fiscais então apresentadas não poderiam ser objeto de questionamento, pois sequer poderiam ter sido exigidas durante o curso do procedimento, o que caracterizaria uma extrapolação à limitação imposta pelo art. 30 da Lei 8.666/1993. 
9.	A empresa Rurallog Logística e Comércio de Produtos Agropecuários Ltda., também representada pela sociedade Ariosto Cavalcanti Advocacia, alega que a análise da Sefaz/PE demonstra-se incompleta e inservível para demonstrar a não autenticidade das notas fiscais emitidas pela Rurallog (peça 62) .
10.	Quanto à assertiva a constante do item 8 acima, entendo que não merece prosperar, uma vez que o procedimento licitatório em voga, vinculado à transferência de recursos federais, encontra-se sob a égide do Convênio MDS/SESAN/SARA 012/2011, matéria submetida à jurisdição do TCU. Ademais, registro que a coexistência de processos de controle externo versando sobre a mesma matéria não caracteriza bis in idem nem litispendência, dado o princípio da independência das instâncias. Nada impede a existência de condenações simultâneas nas diferentes esferas jurídicas e de controle (Acórdão 3070/2019-TCU-Plenário - Relator Min. Bruno Dantas) .
11.	Especialmente quanto às assertivas c e d, de que as notas fiscais não poderiam ser objeto de questionamento por não serem obrigatórias para qualificação técnica, o que violaria o art. 30 da Lei 8.666/1993 e imporia constrangimento ilegal à empresa Agrotec Tecnologia em Agronegócio Ltda., e por esses documentos terem sido previamente analisados pela comissão julgadora do pregão, compreendo que trata-se de assertivas que não devem prosperar. A unidade técnica havia constatado o caráter precário com que foram examinados os documentos fiscais durante o processo licitatório (peça  65, p. 3) , bem como não parece razoável exigir do gestor a expertise de identificar a falsidade das notas fiscais no trâmite licitatório. Igualmente incabível mostra-se a alegação de que a Agrotec Tecnologia em Agronegócio Ltda. teria sido submetida a constrangimento ilegal por ter apresentado notas fiscais para efeito de cumprimento de critério de qualificação técnica, pois foi a própria empresa licitante que teve tal iniciativa e optou por utilizar as notas fiscais para comprovar a exigência de qualificação contida no subitem 14.4.1.1 do edital (peça 3, p. 41) .
12.	Por fim, no que tange à assertiva b, referente à arguição contra a legitimidade e veracidade da perícia realizada pela Sefaz/PE, considero, da mesma forma, improcedente, tendo em vista que o setor de inteligência responsável pelo aludido trabalho técnico analisou todo o conjunto de notas fiscais apresentadas pela Agrotec Tecnologia em Agronegócio Ltda. no período do certame licitatório, de modo que a suposta divergência entre o número de série de uma autorização para impressão de documento fiscal e o número de série das notas fiscais recuperadas pela Sefaz/PE, por si só, não caracteriza evidência conclusiva capaz de demonstrar a inconsistência do inteiro teor do trabalho investigativo (peça 19) .
13.	Ademais, há que se levar em conta a conclusão do trabalho assinado pelo Coordenador da Administração Tributária Estadual de que as "Informações obtidas na escrita fiscal eletrônica - SEF, do contribuinte entregue nos respectivos exercícios pela Agrotec Tecnologia em Agronegócio Ltda., dão conta que as notas fiscais constantes no processo TCE não correspondem às notas fiscais emitidas pelo contribuinte." (peça 18) . Outro fato que indica a inidoneidade da documentação fiscal reside na declaração dada à Junta Comercial de Pernambuco - Jucepe de que o faturamento referente ao exercício de 2007 foi da ordem de R$ 1.193.726,58, inferior aos constantes das notas fiscais apresentadas relativas àquele exercício, R$ 3.669.110,00, o que corrobora o entendimento firmado. 
14.	No mesmo sentido, entendo que a alegação oferecida pela empresa Rurallog Logística e Comércio de Produtos Agropecuários Ltda. não deve ser acolhida. A referida empresa, cujo sócio majoritário, Sr. Valdemar Carolino Azevedo, é também sócio da empresa Agrotec Tecnologia em Agronegócio Ltda., participou, no Pregão Eletrônico 61/2016, da cota reservada às microempresas e empresas de pequeno porte e também teria apresentado documentos fiscais inidôneos (peça 18, p. 1-2; peça 19, p. 22) . Entretanto foi afastada do certame "porque expressava a condição de ME e na verdade tem sócios comuns ao da Agrotec", sendo, na realidade, empresa coligada à Agrotec. 
15.	Essa linha de exegese está em afino com a interpretação desta Corte de Contas conferida à matéria, conforme os excertos adiante destacados da ferramenta de pesquisa do TCU "Jurisprudência Selecionada":
Acórdão 2179/2010-TCU-Plenário (rel. Min. André Luis de Carvalho) 
"Nos termos da consolidada jurisprudência do Tribunal de Contas da União, a mera apresentação de atestado com conteúdo falso caracteriza o ilícito administrativo previsto no art. 46 da Lei Orgânica do TCU e faz surgir a possibilidade de declarar a inidoneidade da licitante fraudadora.".
Acórdão 1385/2016-TCU-Plenário  (rel. Min. José Mucio Monteiro) 
"A apresentação de atestado de capacidade técnica relativo a serviços não prestados caracteriza fraude à licitação e enseja a declaração de inidoneidade da licitante para participar de licitação na Administração Pública Federal (art. 46 da Lei 8.443/1992) , penalidade que independe da ocorrência de dano ao erário ou do resultado do certame.".
16.	 Diante desse contexto, entendo que as alegações oferecidas pelos responsáveis instados a se manifestar nos autos não devem ser acolhidas, porquanto carecem de fundamentação fática e jurídica e se antagonizam com a jurisprudência desta Corte de Contas acima colacionada.
Com essas considerações, acolho o encaminhamento sugerido pela unidade técnica e voto por que seja adotada a deliberação que ora submeto a este Colegiado.
T.C.U., Sala das Sessões, em 29 de janeiro de 2020.
MARCOS BEMQUERER COSTA
		Relator